臺灣桃園地方法院刑事判決　　　　　　　　96年度易字第29號
公　訴　人　臺灣桃園地方法院檢察署檢察官
被　　　告　甲○○
上列被告因違反著作權法案件，經檢察官提起公訴（九十五年度
偵字第一五七０二號），本院判決如下：
    主  文
甲○○無罪。
    理  由
一、公訴意旨略以：同案被告乙○○（業經本院判決確定）係桃
    園縣桃園市○○路六號之永安商行負責人，明知電影「終極
    人質」、「衝擊效應」ＶＣＤ係基本國際股份有限公司（下
    稱基本國際公司）向英屬維京群島群體國際股份有限公司台
    灣分公司取得在臺灣地區專屬授權之視聽著作，依著作權法
    第四條第二款及世界貿易組織「與貿易有關之智慧財產權協
    定」TRIPs 之約定，均屬受我國著作權法所保護之著作物，
    非經基本國際公司同意或授權，不得擅自散布或意圖散布而
    公開陳列或持有，竟與被告甲○○、同案被告丙○○（亦經
    本院判決確定）基於違反著作權法之犯意聯絡，未經基本國
    際公司同意，於民國九十五年六月間某日，由被告甲○○將
    未經授權之「終極人質」、「衝擊效應」等盜版光碟以一套
    新臺幣（下同）九十元之價格提供予乙○○及丙○○，使渠
    等二人在上揭商行內，以一百二十元之價格，公開陳列上揭
    盜版商品，並出售予不特定之人，嗣為基本國際公司告訴代
    理人丁○○發現後，於同年七月六日下午四時許，會同警員
    在上址當場查獲，並扣得「終極人質」盜拷ＶＣＤ光碟共九
    套（十八片）、「衝擊效應」盜拷ＶＣＤ光碟一套（二片）
    。因認被告甲○○涉犯著作權法第九十一條之一第三項明知
    係侵害著作財產權之重製光碟而散布罪嫌。
二、按犯罪事實應依證據認定之，無證據不得認定犯罪事實，又
    不能證明被告犯罪或其行為不罰者，應諭知無罪之判決，刑
    事訴訟法第一百五十四條第二項、第三百零一條第一項分別
    定有明文。次按認定不利被告之事實，須依積極證據，苟積
    極證據不足為不利於被告事實之認定時，自應為有利於被告
    認定，更不必有何有利之證據，最高法院三十年上字第八一
    六號判例意旨參照。又刑事訴訟法上所謂認定犯罪事實之證
    據，係指足以認定被告確有犯罪行為之積極證據而言，該項
    證據自須適合於被告犯罪事實之認定，始得採為斷罪資料。
    如未能發現相當證據，或證據不足以證明，自不能以推測或
    擬制之方法，以為裁判之基礎。而刑事訴訟上證明之資料，
    無論其為直接或間接證據，均須達於通常一般人均不致有所
    懷疑，而得確信其為真實之程度，始得據為有罪之認定，若
    其關於被告是否犯罪之證明未能達此程度，而有合理性懷疑
    之存在，致使無法形成有罪之確信，根據「罪證有疑，利於
    被告」之證據法則，即不得遽為不利被告之認定，此分別有
    最高法院二十九年上字第三一０五號、四十年台上字第八六
    號、七十六年台上字第四九八六號判例可資參照。
三、公訴人認定被告甲○○涉有上開罪嫌，無非係以告訴代理人
    丁○○於警詢中之指訴、同案被告丙○○、乙○○之供述、
    扣案盜版ＶＣＤ光碟、授權書、視聽著作專屬授權讓與合約
    書、現場照片等為其主要論據。訊據被告對於扣案光碟均屬
    侵害他人著作財產權之盜版重製光碟固不爭執，惟堅決否認
    有何散布盜版光碟之犯行，辯稱：扣案盜版光碟並非伊提供
    予乙○○、丙○○販售，伊於永安商行寄賣的光碟，都是菲
    律賓的影片或電視節目，每片寄售價格都是六十元，只有一
    種價格等語。經查：
  (一)證據能力部分：按被告以外之人於審判外之言詞或書面陳述
    ，除法律有規定者外，不得作為證據，刑事訴訟法第一百五
    十九條第一項固定有明文；惟被告以外之人於審判外之陳述
    ，雖不符同法第一百五十九條之一至一百五十九條之四之規
    定，而經當事人於審判程序同意作為證據，法院審酌該言詞
    陳述或書面陳述作成時之情況，認為適當者，亦得為證據。
    又當事人、代理人或辯護人於法院調查證據時，知有第一百
    五十九條第一項不得為證據之情形，而未於言詞辯論終結前
    聲明異議者，視為有前項之同意，同法第一百五十九條之五
    亦定有明文。另鑑於採用傳聞證據排除法則之重要理由之一
    ，係因傳聞證據未經當事人之反詰問予以覈實，若當事人願
    放棄對原供述人之反對詰問時，原則上即可承認該傳聞證據
    之證據能力。本件公訴人及被告就本件後引之各項人證及書
    證，迄於言詞辯論終結前均未聲明異議，而本院審酌此部分
    證據均無違法取證及證明力明顯過低之瑕疵，亦認以之作為
    證據為適當，故依諸上開規定及說明，認此部分證據均具有
    證據能力，合先敘明。
  (二)實體部分：本件扣案光碟均為侵害基本國際公司著作財產權
    之盜版光碟，為被告所不否認，且據告訴代理人丁○○於警
    詢中指訴甚詳，並有授權書、視聽著作專屬授權讓與合約書
    等證明文件在卷可憑。惟被告辯稱此部分光碟並非其提供乙○○、丙○○販售等語，經查：
  1.同案被告丙○○於警詢及檢察官二次偵訊中均稱：伊是永安
    商行店員，負責整理、收銀、賣東西，不知扣案光碟之來源
    及進價為何，因為是乙○○進的貨，伊只知道每片售價一百
    元，沒有標價的光碟都賣一百元等語（見九十五年度偵字第
    一五七０二號偵查卷第十頁、第五十二頁、第六十七頁），
    同案被告乙○○亦於檢察官偵查中稱：丙○○在永安商行的
    工作是顧店等語（見同上偵查卷第六十七頁），足見同案被
    告丙○○於永安商行擔任店員工作，職司整理、收銀、販售
    ，對於扣案光碟之來源並不知情，惟丙○○於本院審理時竟
    證稱：永安商行所販售光碟之供應廠商有兩個，一個是被告
    ，另一個廠商的片子伊都知道，因為該廠商白天送片子來都
    是伊接洽，而且該廠商的片子封面上都有清楚標示價格；臺
    灣商品的進貨都由伊負責，菲律賓商品進貨是由乙○○負責
    ，本件扣案光碟不是伊所進貨，且扣案光碟上沒有任何標示
    ，伊確定不是另一個廠商所進的貨等語（見本院卷第八十至
    八十一頁），意指其對於進貨情形相當瞭解，且由標示價格
    之情形，即可確認本件盜版光碟係被告所供應寄售，此部分
    證詞與其前揭多次供述內容大異其趣，其翻供之動機為何？
    是否屬實？均值懷疑。
  2.同案被告乙○○雖自警詢、偵查至本院審理時均稱本件扣案
    光碟係被告所寄賣，然迄未提出相關單據以實其說，而永安
    商行所售光碟並非僅有被告一個供應廠商，業經證人丙○○
    證述如前，乙○○徒憑記憶，認定扣案光碟係被告所提供，
    是否可靠，不無疑問；且乙○○於警詢中稱：被告於九十五
    年六月底主動來永安商行二次，拿ＶＣＤ光碟片來寄賣，每
    張賣伊九十元，伊以一百二十元出售，伊每張可以獲利三十
    元等語（見同上偵查卷第五十七至五十八頁），然於檢察官
    偵查中則證稱：被告自九十五年四、五月間就開始寄賣，扣
    案光碟寄賣的價格是九十元，賣一百至一百二十元，伊向被
    告進貨的進價有六十元、九十元、一百二十元、一百五十元
    很多種，售價是一百至一百八十元（見同上偵查卷第七十六
    頁正反面），於本院審理時又改稱：被告所進貨之單價都一
    樣，被告提供的片子有兩種價格，一種是六十元、一種是九
    十元，通常一部片子包含兩片光碟的，就賣伊九十元等語（
    見本院審理卷第七十七頁），乙○○對於被告寄售之光碟價
    格前後陳述不一，多有反覆，似對被告之寄售情形不甚了解
    ，又其所記憶被告以九十元價格寄售本件扣案光碟一節，為
    被告所否認，辯稱其所寄售光碟之價格為均一價六十元，並
    提出其於九十五年四月至六月間三次寄賣光碟至永安商行之
    估價單三紙，載明寄售單價均為六十元（見本院卷第五十九
    頁）為證，乙○○復不能提出單據佐證被告確有以九十元價
    格寄售光碟之事實，乙○○個人片面指稱被告以九十元價格
    寄售本件扣案光碟之供述，尚乏堅強之憑信性，本院自難據
    以認定被告犯罪。
  3.另參以證人乙○○於本院審理時稱：本件扣案光碟售價是一
    百二十元，永安商行貨架上光碟片有些售價一百元、有些售
    價一百二十元、也有一百五十元的，除了少數有貼價格標示
    之外，其他都沒貼，丙○○說扣案光碟一片售價一百元，可
    能是講錯了等語（見本院卷第七十七至七十八頁），意指永
    安商行貨架上大部分光碟均沒貼價格標示，而未貼價格標示
    者，並非均為一百元，本件扣案光碟未貼標籤，價格為一百
    二十元，並非一百元，此與同案被告丙○○前揭於警、偵訊
    三次陳述：未貼標籤之光碟，均為一百元等情顯然不符，審
    之丙○○於永安商行職司販售，對於商品價格自屬相當熟悉
    ，且其前後三次陳述相隔近二月（警詢係在九十五年七月六
    日、檢察官偵訊則分別在九十五年七月七日、九月十八日）
    ，就本件扣案光碟之價格陳述均一致，應無誤認之可能，本
    件扣案光碟於永安商行之售價為一百元，堪可認定。職是，
    乙○○證稱被告寄售本件扣案光碟，伊欲以一百二十元出售
    ，每片可獲利三十元等語，又與事實不符，乙○○指稱被告
    寄售本件扣案光碟，實難取信於人。
  4.綜上論述，同案被告丙○○、乙○○供稱被告寄賣本件扣案
    光碟之證詞均有重大瑕疵，難認可採，公訴人所舉其他事證
    則僅能證明本件扣案光碟為盜版重製光碟，無法證明被告與
    此部分盜版光碟間有何牽涉。公訴人所舉事證均不足使本院
    形成被告涉有公訴人所指罪嫌之確信，依卷內資料，又查無
    其他事證足資證明被告犯罪，依「罪證有疑，利於被告」之
    原則，本院不得遽為不利於被告之認定，揆諸前開說明，本
    院自應諭知被告無罪之判決。
據上論斷，依刑事訴訟法第三百零一條第一項，判決如主文。
本案經檢察官蔡宜均到庭執行職務。
中　　華　　民　　國　　96　　年　　8 　　月　　2 　　日
                  刑事第八庭   審判長法　官　邱滋杉
                                     法  官  吳為平
                                     法  官  袁雪華
上正本證明與原本無異。
如不服本判決，應於判決送達後10日內向本院提出上訴狀（應附
具體理由及繕本），上訴於臺灣高等法院。
                                     書記官  邱仲騏
中　　華　　民　　國　　96　　年　　8 　　月　　2 　　日
